【裁判字號】    99,保險小上,1
【裁判日期】    991013
【裁判案由】    損害賠償
【裁判全文】
臺灣臺中地方法院民事裁定  99年度保險小上字第1號
上  訴  人  甲○○
被 上訴 人  泰安產物保險股份有限公司
法定代理人  乙○○
上列當事人間損害賠償事件，上訴人對於民國99年7月12日本院
臺中簡易庭99年度中小字第1495號第一審小額民事判決提起上訴
，本院合議庭裁定如下：
    主      文
上訴駁回。
第二審訴訟費用新臺幣壹仟伍佰元由上訴人負擔。
    理      由
一、按對於小額程序之第一審裁判之上訴或抗告，非以其違背法
    令為理由，不得為之。又上訴狀內應記載上訴理由，表明（
    一）原判決所違背之法令及其具體內容。（二）依訴訟資料
    可認為原判決有違背法令之具體事實，民事訴訟法第436條
    之24第2項、第436條之25分別定有明文。又所謂判決有違背
    法令，乃指判決不適用法規或適用不當，亦為同法第468條
    所明定，此亦為小額事件之上訴程序所準用（民事訴訟法第
    436條之32第2項參照）。再以判決有不適用法規或適用不當
    為上訴理由時，其上訴狀或理由書應有具體之指摘，並揭示
    該法規之條項或內容，若係成文法以外之法則，應揭示該法
    則之旨趣，倘為司法院解釋或最高法院之判例，則應揭示該
    判解之字號或其內容，如依民事訴訟法第469條所列第1款至
    第5款理由提起上訴時（第6款未準用，參照民事訴訟法第43
    6條之32第2項規定），其上訴狀或理由書應揭示合於該條款
    之事實。如上訴人提起上訴，其訴狀所載，僅就原審取捨證
    據任加指摘，並未具體指出原判決違背何等法規，其上訴即
    難認為合法，最高法院著有71年臺上字第314號判例意旨足
    資參照。次按上訴不合法者，第二審法院應以裁定駁回之，
    民事訴訟法第444條第1項前段定有明文，且於小額事件之上
    訴程序亦準用之，此參照民事訴訟法第436條之32第2項規定
    自明。
二、本件上訴人係對小額訴訟之原審判決提起上訴，依其上訴理
    由暨聲請調查證據狀所載上訴意旨略謂：上訴人即便被認為
    因未謹慎倒車而有所過失，然本案是被上訴人所承保訴外人
    廖淑呈所有車輛之車頭右前部位來撞擊上訴人車輛車尾左後
    部位，此狀態顯示上訴人車輛為前車，而被上訴人承保車輛
    為後車，且上訴人已將車輛倒車完畢在同一方向之車道上。
    上訴人既僅處於倒車狀態，倒車之車速依常理均極慢，因此
    撞擊速度與力道顯然均來自被上訴人承保車輛之車速因素，
    顯然當時廖淑呈駕駛其車輛時應該車速過快，且未隨時保持
    可以煞停之安全距離，也無隨時注意前車之行動與車前狀況
    ，更未在當時採取必要之安全措施，故導致本件事故發生。
    被上訴人承保車輛既有前述違反交通法令之行為，自屬「與
    有過失」，原審判決即應依民法第217條第1項規定，判定雙
    方與有過失之比例，並應按其比例以減輕上訴人賠償金額，
    原審未依據前述法令為之，自有判決違背法令之處。另原審
    未就本件事故送往鑑定，對於兩造之過失情況，乃不能有令
    人信服之可靠依據，上訴人並請求將本件事故送請「臺灣省
    台中市區車輛行車事故鑑定委員會」以鑑定雙方之肇事過失
    情況等語。並聲明：原判決廢棄，被上訴人於第一審之訴駁
    回。
三、按取捨證據認定事實屬於事實審法院之職權，若其認定並不
    違背法令，即不許任意指摘其認定不當，以為上訴理由（最
    高法院28年上字第1515號判例參照）。經查：上訴人前揭理
    由陳述，核屬係就原審取捨證據、認定事實之職權行使，指
    摘其為不當，並未具體表明原審判決係不適用何項法規、適
    用何項法規不當或有民事訴訟法第469條所列第1款至第5款
    之情形，難認對原審判決之如何違背法令已有具體之指摘。
    且上訴人主張被上訴人承保車輛亦有過失駕駛行為等情，業
    經原審說明其不可採之理由，自無適用與有過失之餘地，尚
    難逕指為判決違背法令。至於上訴人前揭理由另主張原審未
    將本件交通事故送請鑑定責任，並請求將本件事故送請鑑定
    等語。惟按小額訴訟程序之當事人除有因原法院違背法令致
    未能提出者外，於第二審程序不得提出新攻擊或防禦方法，
    民事訴訟法第436條之28前段定有明文，蓋為貫徹小額程序
    之簡速性，避免因當事人於上訴程序提出新事實及證據而延
    滯訴訟，小額事件之第二審法院原則上應按第一審之訴訟資
    料，審核其訴訟程序及判決內容有無違背法令，當事人於第
    一審言詞辯論終結前未曾提出之訴訟資料，不得再行提出，
    此為民事訴訟法第436條之28之立法理由。本件上訴人於原
    審並未聲請將本件交通事故送請鑑定，原審亦無依法送鑑之
    義務，且上訴人未提出該等攻擊防禦方法，並非因原法院有
    何違背法令之情事所致，業經本院核閱原審卷查明屬實，則
    上訴人於本院提出之前開攻擊防禦方法，有違民事訴訟法第
    436條之28規定，本院自無庸加以審酌。綜上所述，本件自
    不得謂已合法表明上訴理由。從而，上訴顯難認為合法，應
    予駁回。
四、依民事訴訟法第436條之32第1項準用同法第436條之19規定
    之結果，小額訴訟程序之第二審法院為訴訟費用之裁判時，
    應確定其訴訟費用額。查本件第二審訴訟費用額確定為新臺
    幣1,500元，爰依前開規定諭知如主文第2項所示。
五、據上論結，本件上訴為不合法，依民事訴訟法第436條之32
    第1項、第2項、第444條第1項、第95條、第78條、第436條
    之19第1項，裁定如主文。
中    華    民    國    99    年    10    月    13    日
                  民事第二庭  審判長法  官  王  銘
                                    法  官  呂麗玉
                                    法  官  吳崇道
以上為正本證明與原本無異。
不得抗告。
中    華    民    國    99    年    10    月    13    日
                                    書記官

司法院資訊處製作；財團法人民間司法改革基金會備份。
